臺灣屏東地方法院屏東簡易庭小額民事判決
                                    110年度屏小字第546號
原      告  賴彥甫  
被      告  汪永誠  

上列當事人間請求損害賠償事件，本院於民國111年3月8日言詞
辯論終結，判決如下：
    主  文
一、原告之訴駁回。
二、訴訟費用新台幣壹仟元由原告負擔。
     事實及理由
一、原告起訴主張：原告與其女友承租第三人所有門牌號碼屏東
    縣○○鄉○○路00號之房屋（下稱系爭房屋），關於承租期間原
    告是於民國107年8月到108年7月底承租系爭房屋之3樓套房
    ，被告則是承租系爭房屋之一樓，原告主張被告於以下時間
    ，有以下行為，構成侵權行為，侵害原告之名譽或是遷徙自
    由，乃訴請被告賠償之：
  ㈠被告於108年5月6日到17日，同年6月26日到28日之期間須要
    搬運物品出門，被告在此期間將系爭房屋一樓之電動鐵捲門
    控制面板上鎖，導致原告無法開啟電動鐵捲門影響搬遷自由
    ，故請求應賠償精神慰撫金2萬元。
  ㈡另被告又於108年6月28日傍晚時分在系爭房屋前公然指控原
    告不誠實，侵害原告名譽，故請求賠償精神慰撫金4萬元。
  ㈢被告於109年3月4日在本院屏簡215號法庭內作證時，當庭指
    稱原告於108 年間寫檢舉信至警局內容，並非事實，此行為
    侵害原告名譽，請求賠償精神慰撫金2萬元。
  ㈣關於原告主張被告於109年3月4日於109年度屏簡字第215號開
    庭時，當庭作證，指稱「被告於108年6月28日只是因和原告
    女友講話即被原告提告妨礙名譽」，此行為侵害原告名譽。
    故請求賠償2萬元。
  ㈤故依據侵權行為法律關係請求被告賠償精神慰撫金共10萬元
    等語，並聲明：被告應給付原告100,000元之精神慰撫金，
    及自本書狀送達之翌日起至清償日止，按年息百分之5計算
    之利息。
二、被告則以：原告所陳述之事情均不實在，且提起之刑事告訴
    均經臺灣屏東地方檢察署為不起訴處分，被告是於107年8月
    到108年7月底承租系爭房屋其中之一樓全部、二樓一間房屋
    ，三樓一間房間，及四樓一個房間，等語置辯，並聲明：原
    告之訴駁回。
三、本院之判斷：
　　按「民法上名譽權之侵害非即與刑法之誹謗罪相同，名譽有
    無受損害，應以社會上對個人評價是否貶損作為判斷之依據
    ，苟其行為足以使他人在社會上之評價受到貶損，不論其為
    故意或過失，均可構成侵權行為，其行為不以廣佈於社會為
    必要，僅使第三人知悉其事，亦足當之。」，最高法院90年
    台上字第646號民事判決先例意旨可供參考。關於原告各項
    請求請求，有無理由說明如下：
　㈠原告主張被告於108年5月6日到17日，同年6月26日到28日之
    期間須要搬運物品出門，因被告在此期間將系爭房屋一樓之
    電動鐵捲門控制面板上鎖，導致原告無法開啟電動鐵捲門影
    響搬遷自由，並提出照片影像檔光碟佐證之，而查：
  ⒈關於原告主張前揭搬運物品遭受行動自由剝奪之證據，經本
    院當庭勘驗光碟2之影像檔，其中勘驗系爭房屋108年5月6日
    、5月7日、5月8日（兩段影片）、5月9日（兩段影片）、5
    月10日（兩段影片）、5 月11日、5月12日、5月13日、5月1
    4日、5月15日、5月16日、5月17日、5月18日、6月26日、6
    月27日、6月28日，關於鐵捲門面板影片內容如下： 
   ⑴證物一是有腳踏車還有鞋架、第二張是三台機車及兩台腳踏
     車這照片。
   ⑵證物三畫面影像不甚清晰，無法辨識是在爭議什麼事項的影
     片。
   ⑶畫面出現電動門鎖的面板，上面有紅色光點被告稱說紅色光
     點亮著時就是代表鐵捲門是以遙控器上鎖的狀態，按壓「
     往上鍵」的時候，鐵捲門是無法開啟。
   ⑷下面從5月7日到6月28日畫面都關於上開面板的紅色光點是
     亮著，有1隻手指都在按「往上鍵」但是鐵捲門都是無法往
     上動。
　⒉由以上內容可知系爭房屋鐵門之遙控器確實是由被告保管控
    制使用當中，亦為被告所不否認，而原告所謂之行動自由受
    影響是其無法自由操作面板導致鐵捲門無法開啟，進而隨意
    進出系爭房屋之大門（鐵捲門），然關於系爭大樓鐵捲門是
    由被告保管使用一節，經本院調閱前案（108年屏簡字第215
    號遷讓房屋事件、下稱系爭前案）審閱結果，關於系爭房屋
    之出租情況，屋主即訴外人傅美華於107年11、12月除將系
    爭套房出租予原告之女友即訴外人卓瑞英，並由卓瑞英及其
    男友即本件原告賴彥甫使用之外，另將系爭房屋出租予被告
    一家四口及訴外人蔡玉珍1人，合計7人使用系爭房屋，而蔡
    玉珍於108年1月1日前即搬離系爭房屋，而關於房屋之分租
    情況是原告承租一樓全部及包含二樓及三樓及四樓各一間房
    間之範圍，另外還有第三人卓瑞英即原告之女友承租系爭房
    屋3樓之套房一間，及另位房客承租2樓一間套房，其餘均是
    被告承租中，有房東傅美華於系爭前案提出之與原告女友之
    租賃契約（系爭前案卷一第19至21頁、第34至36頁）及準備
    書狀（一）中陳述明確（卷一第32頁及背面），原告固然爭
    執一樓除和室外，其餘均是公共空間云云，然關於系爭房屋
    出租情況究竟為何，應以管理房屋之房東更為清楚情況，而
    關於卓瑞英之租約中並無明確載明出租範圍，而原告之女友
    卓瑞英承租系爭房屋之3樓套房後，為平日之進出使用房東
    提供前門之另一側窄門進出，以及為了搬運物品使用鐵捲大
    門搬運物品進出等情況（參見109頁被告提出之系爭房屋前
    門照片，該房屋前門有鐵捲大門及另側一較窄前門），均是
    租賃契約中房東應提供保持合理使用收益租賃房屋之契約義
    務（按：民法第423條規定：出租人應以合於所約定使用收
    益之租賃物，交付承租人，並應於租賃關係存續中，保持其
    合於約定使用、收益之狀態。），如出租套房卻無法使用房
    屋之前門進出，則關於前開民法第423條所定之契約內容又
    如何具體實踐之，惟系爭房屋之一樓房東已經出租被告全家
    居住使用，並交付前門鐵捲門之遙控器，可見被告對於遙控
    鐵捲門具有基於租賃關係取得之使用管理權限，然該使用管
    理權限並不包含代替房東管理全棟房客之進出使用提供履行
    義務一節甚明，原告誤解租賃契約相關履行內容，質疑被告
    利用遙控器管制大門影響其與女友行動自由，以該遙控器之
    提供或者開啟管理，應是房東需要配合房客搬遷需要而提供
    之並非被告，再者，本件亦查無被告有受房東委託應配合履
    行提供遙控器之協助履行義務，故而被告雖可以協助開啟，
    然此並非其應為之契約義務，僅是房客之間為便利生活行動
    方便所為之協助行為，是以被告縱使平日未配合為之，僅是
    消極不提供幫助行為，並非違反契約協力義務，且原告亦無
    舉證被告有何強制行為剝奪其遷徙自由，故原告此部分主張
    ，核屬無據，其請求被告應賠償精神慰撫金2萬元為無理由
    ，應駁回之。
  ㈡關於原告主張被告於108年6月28日傍晚時分在系爭房屋前公
    然指控原告不誠實，侵害原告名譽，故請求賠償精神慰撫金
    4萬元部分，原告提出影像檔光碟及內容譯文為佐證，而經
    本院當庭勘驗光碟1之證物二、三譯文之影片檔（本院卷第2
    9-30頁）內容如下：
    「被告身穿藍色上衣及短褲，從系爭租賃之房屋大門走出，
    馬路上沒有看到有民眾，被告喃喃自語走到他的轎車時，有
    聽到他說『你講話都不誠實』，畫面出現疑似身穿藍色制服
    警察的人員出現在畫面」。另外勘驗證物3之光碟影像檔內
    容，出現「原告與路邊行人一位年長阿婆之對話」內容如譯
    文呈現之內容，當時該為阿婆對被告講原告不誠實時，其回
    應之對話為「怎麼講不誠實？」，其說話語氣為產生疑問之
    口氣，有原告之譯文、本院當庭勘驗音檔可參（見本院卷第
    30頁、106、132頁），而被告關於何以講原告做事講話不誠
    實一節，其提出抗辯如下：108年6月28日下午原告報案，警
    察就來租屋處，講說伊妨害他們搬家，要求開啟大門鐵捲門
    讓他們使用，當時原告女友卓瑞瑛在現場，伊有跟她講話，
    說伊在108 年6 月26日有告知原告說，如果要搬家請通知伊
    或房東，會協助開啟大門借你們使用搬家，原告沒有告訴你
    嗎，伊是這樣問卓瑞瑛，卓瑞瑛跟伊說原告沒有告訴他，被
    告才會向卓瑞瑛講說原告不誠實的處理這件事，後來警車開
    走後因為看到原告在伊對面伊有對他說不誠實，這就是畫面
    呈現的事情等語，而關於原告就上述被告講說「他不誠實」
    犯公然侮辱或毀謗罪之刑事告訴，亦經臺灣屏東地方檢察署
    以109年偵字第5709號為不起訴處分在案，而原告自己在該
    刑事告訴事件偵查中也未否認6月26日確實有開啟電動門讓
    他與女友搬家，僅是因為原告當時還沒有借車，還需要借車
    ，故當時尚無法辦運物品離開租屋處（見109年他字第53號
    刑事卷第54頁訊問筆錄內容），既然被告知道原告從6月26
    日已經可以用大門進出搬家，而於6月28日又報案告訴警察
    被告妨害其等搬家之情節，則被告對原告不一致之做事言行
    為他不誠實之評價，有前揭事情發展上之連續脈絡所為觀察
    之評價，無法以此認定是故意對原告進行公然侮辱，或故意
    講說不實之話導致讓在場之警察、阿婆等人誤解進而對原告
    做出原告是做事講話不誠實之貶損評斷，故原告上述主張無
    從認定構成已經侵害原告名譽，從而原告依據侵權行為請求
    被告賠償精神慰撫金4萬元，於法無據，應予駁回。　　 
  ㈢原告主張：被告於109年3月4日在本院屏簡215號法庭內作證
    時，當庭指稱原告於108 年間寫檢舉信至警局內容，並非事
    實，此行為侵害原告名譽，請求賠償精神慰撫金2萬元一節
    ，而關於此部分主張，原告自己陳述被告不開啟電動門其有
    報警，還有跟警局局長講，被告還是不開啟等語,，且於刑
    事告訴中，也陳述過曾經些信給分局長，檢舉被告他們不要
    鎖門，及其他事情等語（見該偵查卷第49頁），則原告自己
    也不否認確實寫過檢舉信函給警局局長，則被告在作證回答
    時說明被檢舉經過及內容，是針對原告之提告刑事告訴關過
    程說明，且原告確實有對被告提起妨害自由及公務侮辱之刑
    事告訴，則原告確有寫信檢舉，檢舉內容是否確實課能需要
    查證之事，時被告受檢舉而質疑原告檢舉內容不實，並無不
    法行為造成原告因此受到貶損，一般人也不會因此對原告造
    成認為原告是無故檢舉他人之不肖行為造成貶損之情，故原
    告主張尚屬無法證明構成侵權行為，故原告請求被告賠償2
    萬元精神慰撫金核屬無據，應駁回之。
  ㈣關於原告主張被告於109年3月4日於109年度屏簡字第215號開
    庭時，當庭作證，指稱「被告於108年6月28日只是因和原告
    女友講話即被原告提告妨礙名譽」，此行為侵害原告名譽，
    故請求賠償2萬元一節，而經本院調閱系爭前案卷及當庭播
    放該日錄音之內容勘驗結果，被告於該日提及之內容如系爭
    前案卷二第58頁筆錄記載：「原告訴訟代理人：『關於電動
    門被鎖住，被告表示不能使用，有無因為這件事被提起妨害
    自由告訴？』，證人（按：本件被告）回答：『我有因為電動
    門不能使用，被告男友（按：本件原告）提告妨害自由，還
    有他們搬家6月28日那天，我有跟被告本人講事情，但遭被
    告男友告我公然侮辱』」等語，而關於前揭證人即本件被告
    當時是在答覆系爭前案之原告訴訟代理人之問題，而針對其
    何以被本件原告提告刑事妨害自由之緣由說明過程，「即因
    為當時跟原告之女友講有關搬家之事，即遭原告提起妨害自
    由之刑事告訴」，而原告確實有對被告提起妨害自由及公務
    侮辱之刑事告訴，此經本院調閱該二偵查卷審閱無誤，縱使
    本件被告當庭陳述認知原告之提告事由與動機與原告本人之
    提告緣由不一致，惟上述內容既僅是被告揣測原告當時提告
    之動機所為描述，而按所謂關於名譽有無受侵害，應以社會
    上對於該個人之評價是否貶損作為判斷之依據，倘若其行為
    足以使他人在社會上之評價受到貶損，不論為故意或過失，
    均可構成侵權行為，有最高法院94年台上字第464號民事判
    例可意旨參酌之，而被告之證述既然僅是揣測原告當時提告
    之動機及其本人可能有何之行為才遭受提告所為描述，該言
    論客觀上並沒有讓聽到之人會對原告產生起不佳之貶損評價
    ，僅是對提告過程緣由之認知產生差異認定，尚無法僅以被
    告當時之前開言論認為對原告之名譽已經造成貶損之評價而
    導致其名譽受害，故原告之主張尚屬無法證明構成侵權行為
    ，原告請求被告賠償2萬元精神慰撫金核屬無據，應駁回之
    。
　㈤綜上所述，原告之訴於法無據，為無理由，應駁回之。
四、訴訟費用負擔依據：民事訴訟法第78條      。
中　　華　　民　　國　　111 　年　　3 　　月　　28　　日
                 屏東簡易庭        法　官 潘  快
以上為正本，係照原本作成。
如不服本判決，應於判決送達後二十日內，以判決違背法令為理
由，向本院提出上訴狀並表明上訴理由（上訴理由應表明：一、
原判決所違背之法令及其具體內容；二、依訴訟資料可認為原判
決有違背法令之具體事實），如未表明上訴理由者，應於上訴後
二十日內向本院提出上訴理由書。如委任律師提起上訴者，應一
併繳納上訴審裁判費。
中　　華　　民　　國　　111 　年　　3 　　月　　28　　日
                                  書記官　鍾嘉芸